【裁判字號】    95,訴,1312
【裁判日期】    951017
【裁判案由】    偽造文書等
【裁判全文】
臺灣臺北地方法院刑事判決              95年度訴字第1312號
公  訴  人  臺灣臺北地方法院檢察署檢察官
被      告  甲○○
上列被告因偽造文書等案件，經檢察官提起公訴（95年度偵字第
10073號），被告於準備程序進行中就被訴事實為有罪之陳述，
經本院合議庭裁定改行簡式審判程序，判決如下：
    主  文
甲○○共同行使偽造私文書，足以生損害於他人，累犯，處有期
徒刑陸月，如易科罰金，以銀元參佰元即新臺幣玖佰元折算壹日
。如附表所示偽造之署名均沒收。
    事  實
一、甲○○於民國89年間，因恐嚇案件，經法院判處有期徒刑6
    月，如易科罰金，以銀元300元折算1日確定，於91年1月7日
    易科罰金執行完畢，又於92年間，因洗錢防制法案件，經法
    院判處有期徒刑4月，如易科罰金，以銀元300元折算1日確
    定，於93年8月17日易科罰金執行完畢；猶不知悔改，其自
    93 年7月1日起，受僱於址設臺北市○○區○○路3段30號12
    樓之金革科技股份有限公司（下稱金革公司）擔任業務專員
    ，於94年9月初某日，為達成公司業績要求，明知附表所示
    之李筱媛、盧薇怋、陳逸哲等人並無向金革公司購買商品之
    事實，竟與同為擔任公司業務之吳偉銘（未據起訴），共同
    基於行使偽造私文書以向金革公司詐取業務獎金之犯意，而
    意圖為甲○○不法之所有，在金革公司內，由甲○○以前任
    職同事之信用卡資料，填載在附表編號1.所示信用卡授權單
    上，並冒「李筱媛」之名義，在持卡人簽名欄上偽造「李筱
    媛」之署名1枚，表示「李筱媛」願向金革公司購買商品並
    授權以信用卡繳款之意，附表編號2.3.所示部分，則由吳偉
    銘提供個人信用卡資料，並填載在客戶分期申請表、信用卡
    分期付款申請書之購買人資料欄上，再由甲○○在其上之購
    買人簽名欄、持卡人簽名欄，分別偽造「盧薇怋」、「陳逸
    哲」署名各1枚，表示渠等欲以分期付款方式向金革公司購
    買商品之意，就「盧薇怋」以信用卡分期給付部分，甲○○
    復在附表編號2.所示一式三聯之3紙信用卡簽帳單上持卡人
    簽名欄偽造「Ving」署名各1枚（經複印後，共計9枚），表
    明「盧薇怋」本人以信用卡支付該款項之意，於同年9月底
    ，則由甲○○持附表所示文書交付與金革公司不知情之會計
    人員呂盈潔申報業績獎金而行使之，足生損害於李筱媛、盧
    薇怋、陳逸哲及金革公司；嗣金革公司審核各該信用卡資料
    發覺有異，始得悉上情，並拒絕核發業績獎金，甲○○始未
    得逞而不遂。
二、案經金革公司訴請臺灣臺北地法院檢察署檢察官偵查起訴。
    理  由
一、上開事實，業據被告甲○○於本院審理時坦承不諱（見本院
    95年10月3日審判筆錄），核與告訴人金革公司指訴情節相
    符，並經證人吳偉銘、呂盈潔於偵查中證述屬實，且有附表
    所示之各該文書資料附卷可稽。至於就證人吳偉銘有無共犯
    部分，被告雖於本院審理時陳稱其並不知情云云。然依被告
    於本院準備程序中所述：（依你所述，吳偉銘也知道你要做
    個人業績才幫你做分期申請表？）他知道等語。則縱令證人
    吳偉銘僅參與前階段之偽造行為，然其對於被告事後會持以
    向金革公司申報業績並請領獎金等情，以證人吳偉銘同為公
    司業務專員身分，當有所認知，故其對於被告此部分之行為
    ，自應負共犯之責。從而本件事證明確，應依法論科。
二、查被告行為後，刑法業於94年2月2日修正公布，95年7月1日
    起施行。按行為後法律有變更者，適用行為時之法律，但行
    為後之法律有利於行為人者，適用最有利於行為人之法律，
    修正後刑法第2條第1項定有明文。此條規定係規範行為後法
    律變更所生新舊法律比較適用之準據法，本身尚無新舊法比
    較之問題，於新法施行後，應一律適用新法第2條第1項之規
    定，為「從舊從輕」之比較。而本次法律變更，比較時應就
    罪刑有關之共犯、未遂犯、想像競合犯、牽連犯、連續犯、
    結合犯，以及累犯加重、自首減輕暨其他法定加減原因（如
    身分加減）與加減例等一切情形，綜其全部罪刑之結果而為
    比較（最高法院95年5月23日95年度第8次刑庭會議決議參照
    ）。茲就本件被告所應適用之刑法條文比較適用臚列如下：
    (一)行為時即修正施行前之刑法第28條規定「二人以上共同實
      施犯罪之行為者，皆為正犯」，裁判時即修正後之規定則
      為「二人以上共同實行犯罪之行為者，皆為正犯」，揆諸
      本條之修正理由係為釐清陰謀共同正犯、預備共同正犯、
      共謀共同正犯是否合乎本條規定之正犯要件。而本件被告
      與吳偉銘前揭共同行使偽造私文書、詐欺取財未遂之犯行
      ，既屬實行犯罪行為之正犯，則行為時之刑法第28條規定
      並無不利於被告，自應適用行為時之規定論以共同正犯。
    (二)刑法第25條、第26條關於未遂犯之規定業經修正，其中就
      一般未遂犯之處罰要件與處罰效果，舊法於第25條第2項
      及第26條前段分設規定，此次修正將第26條前段關於「未
      遂犯之處罰，得按既遂犯之刑減輕之」一般未遂犯處罰效
      果之規定，改列第25條第2項後段，使第25條規範一般未
      遂犯之規定趨於完整，第26條則專為規範「不能未遂」，
      以利體例之清晰。茲本案被告既屬已著手於詐欺行為之實
      行而不遂之一般未遂犯，則適用舊法第25條、第26條前段
      規定論擬，對被告並無不利。
    (三)刑法第55條關於想像競合犯之規定，新法增列但書「不得
      科以較輕罪名所定最輕本刑以下之刑」，係科刑之限制，
      為法理之明文化，非屬法律之變更，自無新舊法比較之問
      題。
    (四)刑法第339條第1項關於詐欺取財罪之規定，法定刑為「五
      年以下有期徒刑、拘役或科或併科一千元以下罰金」，就
      罰金部分，依修正後刑法施行法第1條之1「中華民國九十
      四年一月七日刑法修正施行後，刑法分則編所定罰金之貨
      幣單位為新臺幣。九十四年一月七日刑法修正時，刑法分
      則編未修正之條文定有罰金者，自九十四年一月七日刑法
      修正施行後，就其所定數額提高為三十倍。但七十二年六
      月二十六日至九十四年一月七日新增或修正之條文，就其
      所定數額提高為三倍」之規定，及修正後刑法第33條第5
      款將罰金刑定為「新臺幣一千元以上，以百元計算之」等
      規定，則修正後刑法339條第1項詐欺取財罪所得科處之罰
      金刑最高為新臺幣3萬元，最低為新臺幣1千元，惟依被告
      行為時之刑罰法律，即罰金罰鍰提高標準條例第1條前段
      規定之提高倍數10倍及修正前刑法第33條第5款規定之罰
      金最低額1元計算，前開詐欺取財罪之罰金刑最高為銀元
      1萬元，最低為銀元1元，換算為新臺幣後，最高額雖與新
      法同為新臺幣3萬元，惟最低額僅新臺幣3元。比較修正前
      、後之刑罰法律，自以行為時即修正前之法律較有利於被
      告。
    (五)刑法第47條關於累犯之規定，將原「受有期徒刑之執行完
      畢，或受無期徒刑或有期徒刑一部之執行而赦免後，五年
      以內再犯有期徒刑以上之罪者為累犯，加重本刑至二分之
      一」之規定，修正為刑法第47條第1項「受徒刑之執行完
      畢，或一部之執行而赦免後，五年以內故意再犯有期徒刑
      以上之罪者為累犯，加重本刑至二分之一」。而本件被告
      前有如犯罪事實欄所述之前案犯罪紀錄及執行情形，有臺
      灣高等法院被告前案紀錄表可按，其於5年以內再故意犯
      本件有期徒刑以上之罪，不論依修正前刑法第47條或修正
      後之刑法第47條第1項之規定，均構成累犯，對被告而言
      並無有利或不利之情形。
    (六)刑法第41條第1項前段關於易科罰金之規定，新法修正為
      「犯最重本刑為五年以下有期徒刑以下之刑之罪，而受六
      個月以下有期徒刑或拘役之宣告者，得以新臺幣一千元、
      二千元或三千元折算一日，易科罰金」，惟依被告行為時
      之刑罰法律，即修正前刑法第41條第1項前段「犯最重本
      刑為五年以下有期徒刑以下之刑之罪，而受六個月以下有
      期徒刑或拘役之宣告，因身體、教育、職業、家庭之關係
      或其他正當事由，執行顯有困難者，得以一元以上三元以
      下折算一日，易科罰金」之規定，暨修正前之罰金罰鍰提
      高標準條例第2條「依刑法第四十一條易科罰金者，均就
      其原定數額提高為一百倍折算一日；法律所定罰金數額未
      依本條例提高倍數，或其處罰法條無罰金刑之規定者，亦
      同」之規定，易科罰金之折算標準最高為銀元3百元，最
      低為銀元1百元，換算為新臺幣後，最高為新臺幣9百元，
      最低為新臺幣3百元。比較修正前、後關於易科罰金折算
      標準之刑罰法律，適用行為時即修正前之法律，對被告較
      為有利。
    (七)綜上法律修正前、後之比較，揆諸前揭最高法院決議及修
      正後刑法第2條第1項所定之「從舊從輕」原則，適用被告
      行為時即修正前之法律，對被告較為有利，故本件自應適
      用修正前刑法及罰金罰鍰提高標準條例等相關規定，合先
      敘明。
三、按刑法處罰行使偽造私文書罪之主旨，重在保護文書公共之
    信用，非僅保護制作名義人之利益，故所偽造之文書，如足
    以生損害於公眾或他人，其罪即應成立，不問實際上有無制
    作名義人其人，縱令制作文書名義人係屬架空虛造，亦無妨
    於本罪之成立（最高法院31年上字第1505號判例要旨參照）
    。是被告於本院準備程序時雖供稱：並無附表所示之人云云
    ，按上所述，仍無礙於偽造私文書罪之成立。故核被告上開
    所為，係犯刑法第216條、第210條之行使偽造私文書及第
    339條第3項、第1項之詐欺取財未遂罪；其與吳偉銘間具有
    犯意聯絡及行為分擔，為共同正犯。其偽造署名，係偽造私
    文書之部分行為，偽造私文書之低度行為，又為行使偽造私
    文書之高度行為所吸收，均不另論罪。其以一行為，同時行
    使偽造之附表所示「李筱媛」、「盧薇怋」、「陳逸哲」等
    三人之文書，而觸犯數構成要件相同之罪名，為同種想像競
    合犯，依同法第55條規定，應從一重之行使偽造私文書罪論
    處。其行使偽造私文書之目的，在詐取告訴人金革公司所核
    發之業績獎金，所犯上開二罪間有方法、目的之牽連關係，
    依同法第55條之規定，應從一重之行使偽造私文書罪處斷。
    被告有事實欄所載論罪科刑及執行之紀錄，有臺灣高等法院
    被告前案紀錄表可按，其於受有期徒刑執行完畢後，5年內
    再犯本件有期徒刑以上之罪，為累犯，應依法加重其刑。至
    公訴意旨認證人吳偉銘（起訴書誤載為吳偉哲）就本件並不
    知情，按前所述，尚有未合，附此敘明。爰審酌被告前經法
    院論罪科刑並執行完畢，復再犯本件，可見不知悔改，其素
    行顯然不佳，然念其並未因此詐得財物，且告訴人金革公司
    代理人乙○○就此於本院準備程序時亦表明無意見等語，及
    犯罪後坦承犯行之態度等一切情狀，量處如主文所示之刑，
    並諭知易科罰金之折算標準，以示懲儆。如附表所示偽造之
    署名，雖未扣案，惟不能證明業已滅失，不問屬於犯人與否
    ，均應依刑法第219條規定宣告沒收；至於編號2.3.所示文
    書購買人資料欄所載之「盧薇怋」、「陳逸哲」等姓名，僅
    係用以作為契約當事人之識別，所書寫之姓名並非用以簽名
    之意而簽署，不能認為係署押，自無從依同條規定為沒收（
    最高法院89年臺上字第7045號判決要旨參照），附此敘明。
據上論斷，應依刑事訴訟法第273條之1第1項、第299條第1項前
段，刑法第2條第1項，修正前刑法第28條、第216條、第210條、
第339條第3項、第1項、第55條、第41條第1項前段、第47條、第
219條，罰金罰鍰提高標準條例第1條前段、修正前同條例第2條
，現行法規所定貨幣單位折算新臺幣條例第2條，判決如主文。
本案經檢察官王志超到庭執行職務。
中    華    民    國    95    年    10    月    17    日
                  刑事第七庭    法  官  許泰誠
以上正本證明與原本無異。
如不服本判決，應於判決送達後10日內，向本院提出上訴狀。
                                書記官  劉麗英
中    華    民    國    95    年    10    月    17    日
附表
┌───┬─────────┬─────────────┐
│編號  │文書名稱          │偽造之署名                │
├───┼─────────┼─────────────┤
│1.    │信用卡授權單      │持卡人簽名欄偽造之「李筱媛│
│      │                  │」署名1枚（見95年度偵字第 │
│      │                  │10073號卷第18頁）。       │
├───┼─────────┼─────────────┤
│2.    │客戶分期申請表    │購買人簽名欄偽造之「盧薇怋│
│      │                  │」署名1枚（見同上卷第19頁 │
│      │                  │）。                      │
│      ├─────────┼─────────────┤
│      │信用卡簽單共3份（ │持卡人簽名欄偽造之「Ving」│
│      │均一式三聯）      │署名，共計9枚（見同上卷第 │
│      │                  │20 頁）。                 │
├───┼─────────┼─────────────┤
│3.    │信用卡分期付款申請│持卡人簽名欄偽造之「陳逸哲│
│      │書                │」署名1枚（見同上卷第21頁 │
│      │                  │）。                      │
└───┴─────────┴─────────────┘


司法院資訊處製作；財團法人民間司法改革基金會備份。
